【裁判字號】    97,消債更,676
【裁判日期】    980123
【裁判案由】    更生
【裁判全文】
臺灣桃園地方法院民事裁定           97年度消債更字第676號
聲  請  人
即  債務人  甲○○
上列當事人因消費者債務清理事件聲請更生，本院裁定如下：
    主    文
更生之聲請駁回。
聲請費用由聲請人負擔。
    理    由
一、按債務人有不能清償債務或有不能清償之虞者，得依消費者
    債務清理條例所定更生或清算程序處理其債務。聲請更生或
    清算不合程式或不備其他要件者，法院應以裁定駁回之，但
    其情形可以補正者，法院應定期間先命補正。此觀諸消費者
    債務清理條例第3 條、第8 條規定自明。
二、本件聲請意旨略以：聲請人有不能清償債務情事，前雖曾依
    金融主管機關協調成立之「中華民國銀行公會會員辦理消費
    金融案件無擔保債務協商機制」於民國95年8 月16日與最大
    債權銀行成立協商，當時協商條件邀其每月清償新臺幣（下
    同）22,301元，惟聲請人薪資月入僅30,000元左右，生活必
    需支出20,000元，又須扶養小孩1 人以及母親，每月各支出
    8,000 元以及3,000 元，收入實在無法負擔每月支出，遑論
    清償協商金額，不得已於96年4 月25日毀諾，故因不可歸責
    於己之事由，致履行已成立之協商有重大困難；聲請人之無
    擔保或無優先權債務總額未逾1,200 萬元，復未經法院裁定
    開始清算程序或宣告破產，且非聲請人主觀惡意，實係客觀
    上具有不可歸責事由存在，爰聲請更生等語。
三、經查：
    (一)聲請人前曾參與銀行公會協商機制之債權銀行達成分期還
      款協議，約定自95年9 月10日起，分80期，利率6.88％，
      聲請人應按月於每月10日攤還22,301元，而聲請人於協商
      成立後如期還款，嗣於96年4 月25日毀諾未依約繳款等情
      ，有卷附協議書、財團法人金融聯合徵信中心之債務協商
      還款金額資訊各1 份在卷可稽。
    (二)聲請人提出卷附之戶籍謄本、96年度各類所得扣繳暨免扣
      繳憑單、聲請人個人94年度、95年度之綜合所得稅各類所
      得資料清單、聲請人財政部臺灣省北區國稅財產歸屬資料
      清單、財團法人金融聯合徵信中心信用報告、匯款單、薪
      資證明，以證明聲請人所述之財務狀況。
    (三)經查：
      1.依據聲請人95年度綜合所得稅各類所得資料清單、96年
        度各類所得扣繳暨免扣繳憑單顯示，聲請人於95年度之
        收入總額為227,475 元，平均每月收入為18,956元，96
        年度之收入總額為264,000 元，平均每月收入為22,000
        元，依聲請人95年度、96年度之平均每月收入狀況，尚
        不足以支付其每月協商應償還之22,301元。
      2.另依據聲請人提出其於97年2 月至7 月之薪資明細（其
        薪資收入詳後附備註一），其97年2 月至7 月之平均收
        入為30,872元；聲請人陳稱，其每月需支出租金5,000
        元、生活費15,000元、其子之扶養費8,000 元、其母之
        扶養費3,000 元，是其收入扣除上開必要支出後，亦不
        足以支付每月應協商之金額等語。惟查，聲請人之戶籍
        址設於桃園縣平鎮市○○里○○路19號，並與其父、母
        共同設籍於上址，有聲請人之全戶戶籍資料1 份在卷可
        稽，而聲請人雖稱其在外與友人合租房屋，然就此部分
        之租賃契約未能提出以實其說，難認有此部分支出之必
        要性及真實性；又聲請人供稱其每月需扶養其子1 名
        8,000 元、其母扶養費3,000 元，然聲請人對於其子之
        戶籍謄本未能實際提出，並以陳報狀稱：其子之監護權
        係歸於其前妻監護，目前不知其子之戶籍登記為何，是
        聲請人是否確實每月支付8,000 元之扶養費，已有可疑
        ；再依聲請人之戶籍謄本所示，聲請人為子，是其母
        之扶養義務人非僅聲請人1 人，聲請人亦未能提出其母
        之其餘扶養義務人，有何不能扶養之情事，參以聲請人
        所負之債務已達1,402,960 元，佐以民法第1115條第3
        項、第1118條、第1119條之規定（詳後附備註二），亦
        難認聲請人此部分之扶養費用係屬必要。從而，依聲請
        人97年2 月至7 月之平均每月收入30,872元，扣除上開
        協商金額之22,301元，尚餘有8,571 元，雖未達內政部
        公布97年臺灣省最低生活費之9,829 元，仍以此金額，
        尚可勉強維持其基本生活支出，從而，應認聲請人仍有
        履債之可能性。
四、綜上所述，本件審酌上情，聲請人既有能力清償債務又無不
    能維持生活之情形，難認其有不能清償債務之情事，則與消
    債條例第3 條之「不能清償債務」要件顯有不符，其聲請更
    生，於法尚屬不合，且上開欠缺又屬無從補正，依首揭說明
    ，自應駁回其更生之聲請。
五、爰裁定如主文。
中    華    民    國    98    年    1     月    23    日
                  民事第三庭    法  官  陳心婷
上為正本證明與原本無異。
如不服本裁定，應於裁定送達後10日內，以書狀向本院提出抗告
，並繳納抗告費新臺幣1千元。
中    華    民    國    98    年    1     月    23    日
                                書記官  林君燕
備註一：
97年2月之收入：30,539元
97年3月之收入：31,539元
97年4月之收入：29,539元
97年5月之收入：31,539元
97年6月之收入：30,539元
97年7月之收入：31,539元
備註二：
民法第1115條第3項
負扶養義務者有數人而其親等同一時，應各依其經濟能力，分擔
義務。
民法第1118條
因負擔扶養義務而不能維持自己生活者，免除其義務。但受扶養
權利者為直系血親尊親屬或配偶時，減輕其義務。
民法第1119條
扶養之程度，應按受扶養權利者之需要與負扶養義務者之經濟能
力及身分定之。


司法院資訊處製作；財團法人民間司法改革基金會備份。
